行　政　法　院　判　決　　　　　　　　　　　　　八十八年度判字第三八九七號
　　原　　　告　甲○○
　　被　　　告　財政部臺北市國稅局
右當事人間因綜合所得稅事件，原告不服行政院中華民國八十七年十一月九日台八七
訴字第五五三二八號再訴願決定，提起行政訴訟。本院判決如左︰
　　主  文
原告之訴駁回。
　　事  實
緣原告於八十四年度綜合所得稅結算申報，經被告機關核定綜合所得總額新台幣（下
同）五六二、五○一元，淨額二七六、六三九元。原告不服，就核定之財產交易所得
三○七、七六四元部分，主張係法院拍賣其所有台中市○區○○路二○○號二樓之一
房屋而來，惟該房屋之交易實為虧損云云申請復查結果，未獲變更，經提起訴願、再
訴願，均遭決定駁回，遂提起本件行政訴訟。茲摘敘兩造訴辯於次：
原告起訴意旨略謂︰民眾購置不動產，向以公定契約書為憑，並據以繳納契稅、土地
增值稅，蓋因私契價格均高於公契價格。原告已提出法院拍賣公文，證明拍賣價格已
低於公契購入價格，殊不論拍賣實無所得，遑論實際購入價格更高於公契申報價格。
被告機關明知民間完成財產移轉登記完畢，私契即不存在，仍一味要求原告提出私契
及當初購屋付款流程，實強人所難。原處分仍核定原告於八十四年度有財產交易所得
三○七、七六四元，並據以核課綜合所得稅，實屬違法，一再訴願決定竟予維持，顯
有不當，請併予撤銷，以維原告權益。
被告答辯意旨略謂︰一、按「財產或權利原為出價取得者，以交易時之成交價額，減
除原始取得之成本，及因取得、改良及移轉該項資產而支付一切費用後之餘額為所得
額。」為行為時所得稅法第十四條第一項第七類第一款所明定。又「個人出售房屋，
如能提出交易時之成交價額及成本費用之證明文件者，其財產交易所得之計算，依本
法第十四條第一項第七類規定核實認定，其未申報或未能提出證明文件者，稽徵機關
得依財政部核定標準核定之。前項標準由省（直轄市）主管稽徵機關參照當年度實際
經濟情況及房屋市場交易情形擬訂，報請財政部核定。」為同法施行細則第十七條之
二所明定。另「八十四年度各地區個人出售房屋未申報或已申報而未能提出符合規定
之證明文件者，其財產交易所得標準如次．．．（三）台灣省：１省轄市：按房屋評
定現值百分之十八計算。」、「所得稅法第十四條第一項第七類規定財產交易所得，
係以交易時之成交價額，減除原始取得之成本，及因取得、改良及移轉該項資產而支
付之一切費用後之餘額為所得額。．．．房屋為法院查封拍賣，仍應依上開稅法規定
，依拍賣之價額，減除成本費用後計算財產交易所得，併同其他各項所得課稅。」復
分別為財政部八十五年一月三十一日台財稅第八五一八九二六八○號函及六十六年十
一月二日台財稅第三七三六五號函所明釋。本件原告於八十四年一月十七日經法院拍
賣而移轉其所有台中市○區○○路二○○號二樓之一房屋，於辦理當年度綜合所得稅
結算申報，未申報系爭房屋財產交易所得，原核定遂依該房屋評定現值一、七○九、
八○○元之百分之十八核定其財產交易所得三○七、七六四元，併課原告當年度綜合
所得稅。原告主張系爭房屋遭法院拍賣價款低於原始取得成本，原告實為虧損，並無
所得云云。查本件系爭房屋遭法院拍定，有拍定價格可認定為出售價格，原告雖提出
申請移轉登記使用之買賣所有權契約書 (即俗稱之公契) ，惟未能提示付款資金流程
等相關成本費用之證明文件，尚難僅憑該買賣契約書上所載買賣價款，即認定係買賣
雙方受授之實際交易款項，自不足據以核定為原始取得成本。是原核定依財政部核定
財產交易所得標準計算財產交易所得，並無不合。本件原告之訴為無理由，請駁回原
告之訴。
　　理  由
一、按「財產或權利原為出價取得者，以交易時之成交價額，減除原始取得之成本，
    及因取得、改良及移轉該項資產而支付一切費用後之餘額為所得額。」為行為時
    所得稅法第十四條第一項第七類第一款所明定。又「個人出售房屋，如能提出交
    易時之成交價額及成本費用之證明文件者，其財產交易所得之計算，依本法第十
    四條第一項第七類規定核實認定，其未申報或未能提出證明文件者，稽徵機關得
    依財政部核定標準核定之。前項標準由省（直轄市）主管稽徵機關參照當年度實
    際經濟情況及房屋市場交易情形擬訂，報請財政部核定。」為同法施行細則第十
    七條之二所明定。另「八十四年度各地區個人出售房屋未申報或已申報而未能提
    出符合規定之證明文件者，其財產交易所得標準如次．．．（三）台灣省：１省
    轄市：按房屋評定現值百分之十八計算。」、「所得稅法第十四條第一項第七類
    規定財產交易所得，係以交易時之成交價額，減除原始取得之成本，及因取得、
    改良及移轉該項資產而支付之一切費用後之餘額為所得額。．．．房屋為法院查
    封拍賣，仍應依上開稅法規定，依拍賣之價額，減除成本費用後計算財產交易所
    得，併同其他各項所得課稅。」復分別為財政部八十五年一月三十一日台財稅第
    八五一八九二六八○號函及六十六年十一月二日台財稅第三七三六五號函所明釋
    。本件被告機關以原告於八十四年一月十七日經法院拍賣而移轉其所有坐落台中
    市○區○○段四小段四三地號建地（面積二七七平方公尺；應有部分一○○○○
    分之一○五八）暨地上建物即門牌號碼台中市○區○○路二○○號二樓之一房屋
    ，於辦理八十四年度綜合所得稅結算申報，未申報系爭房屋財產交易所得，原核
    定遂依該房屋評定現值一、七○九、八○○元之百分之十八核定其財產交易所得
    三○七、七六四元，併課原告當年度綜合所得稅，固非全然見。惟查前開系爭房
    地係於八十一年十月二十三日由原告向第三人王雅堂購得，有原告提出之公定契
    約書影本在卷可參，依該公定契約書所載之買賣成交價格，房屋部分為一、一八
    八、一○○元，土地部分則為五、七六八、六二三元，合計為六、九五六、七二
    三元；而前開房、地於八十四年經法院拍賣之拍定價格，房屋部分為六、八○○
    、○○○元，土地部分為五、七八○、○○○元，合計為一二、五八○、○○○
    元，亦有台灣台中地方法院核發之不動產權利移轉證書影本附卷可憑。原告主張
    民眾購置不動產，向以公定契約書為憑，並據以繳納契稅、土地增值稅，蓋因私
    契價格均高於公契價格。原告已提出法院拍賣公文，證明拍賣價格已低於公契購
    入價格，殊不論拍賣實無所得，遑論實際購入價格更高於公契申報價格。被告機
    關明知民間完成財產移轉登記完畢，私契即不存在，仍一味要求原告提出私契及
    當初購屋付款流程，實強人所難，原告實為虧損，並無所得云云。
二、經查契稅之課徵，依契稅條例第十三條第一項前段之規定，係於納稅義務人申報
    契價，未達申報時當地不動產評價委員價評定之標準價格者，方得依評定價格計
    課契稅。其立法原意即在房屋買賣之真正成交價，稅捐稽徵機關不易查悉，為恐
    買賣雙方均不願提出真正私契以供核課契稅之憑據，而申報價格過低藉之逃漏稅
    ，故以房屋評定價格為核計契稅之標準，以杜紛爭。依此，房屋評定價格通常低
    於實際價格，固無疑問。本件係爭房屋遭法院拍定，拍定價格六、八○○、○○
    ○元雖可認定為原告財產交易之出售價格，惟原告提出八十一年間購入前開房屋
    時，申請移轉登記使用之買賣所有權契約書，房屋部分買賣價格僅一、一八八、
    一○○元，遠低於前開拍賣價格，如依前開規定據以核定原告之財產交易所得，
    對原告顯然更加不利。然原告又未能提出當初購屋之付款資金流程或相關成本費
    用等確切證明文件，所提出售人王雅堂所開立之收款收據，並未載明房屋與土地
    之總價款且僅係收受部分餘款，亦難執為系爭房屋原始取得成本及費用之證明。
    原告所有系爭房屋於八十四年度經法院拍賣，亦屬有財產交易之情事，本應以其
    拍定時之成交價額減除原始取得之成本，及因取得、改良及移轉該屋而支付之一
    切費用後之餘額為該屋之財產交易所得額，核實認定，原告自須提出各項收付之
    證據加以證明，其僅提出申請移轉契約書（公契）上所載買賣價款，自無從據之
    認定係當初買賣雙方實際受授之交易價格。是原核定依前開規定及財政部函釋之
    財產交易所得標準以房屋現值百分之十八計算核定原告八十四年度財產交易所得
    ，併入該年度之綜合所得計課綜合所得稅，於法並無不合，一再訴願決定遞予維
    持亦稱妥適。本件原告之訴為無理由，應予駁回。
據上論結，本件原告之訴為無理由，爰依行政訴訟法第二十六條後段，判決如主文。
中    華    民    國     八十八      年     十一     月      十八       日
                    行 政 法 院 第 一 庭
                                審 判 長 評  事      黃  綠  星
                                         評  事      藍  獻  林
                                         評  事      黃  璽  君
                                         評  事      廖  宏  明
                                         評  事      鄭  忠  仁
右  正  本  證  明  與  原  本  無  異
                                         法院書記官  陳  春  木
中    華    民    國     八十八      年     十一     月      十八       日
